【裁判字號】    98,簡再,17
【裁判日期】    990930
【裁判案由】    全民健康保險
【裁判全文】
臺北高等行政法院裁定
                                      98年度簡再字第17號
再 審 原告  甲○○○○○○○○○
再 審 被告  行政院衛生署中央健康保險局
代  表  人  戴桂英（局長）住同上
上列當事人間全民健康保險事件，再審原告對本院中華民國95年
9 月29日94年度簡字第742 號判決提起再審之訴。本院裁定如下
：
    主  文
再審之聲請駁回。
再審聲請費用由再審原告負擔。
    理  由
一、本件被告原為「中央健康保險局」，於訴訟繫屬中因「行政
    院衛生署中央健康保險局組織法」修正，被告更名為「行政
    院衛生署中央健康保險局」；代表人由鄭守夏變更為戴桂英
    ，並已具狀聲明承受訴訟。
二、按對於確定判決聲請再審，依行政訴訟法第277 條第1 項第
    4 款之規定，必須「表明再審理由及關於再審理由並遵守不
    變期間之證據。」，又「（第1 項）再審之訴應於三十日之
    不變期間內提起。（第2 項）前項期間自判決確定時起算，
    判決於送達前確定者，自送達時起算；其再審之理由發生或
    知悉在後者，均自知悉時起算。」、「再審之訴不合法者，
    行政法院應以裁定駁回之。」，行政訴訟法第276 條第1 、
    2 項、第278 條第1 項分別定有明文，可知再審原告主張行
    政訴訟法第273 條第1 項第13款、第14款規定之「發見未經
    斟酌之證物」、「原判決就足以影響於判決之重要證物漏未
    斟酌」提起再審，且主張前揭證物所支持之再審理由是「事
    後才知悉」者，再審原告自須於其「知悉再審理由時」起算
    30 日 之不變期間內提起再審，方屬合法。
三、本件聲請人聲請再審之理由如下：
（一）行政訴訟法第273 條第1 項第13款、第14款規定：「當事
      人發見未經斟酌之證物或得使用該證物者。但以如經斟酌
      可受較有利益之裁判者為限。」「原判決就足以影響於判
      決之重要證物漏未斟酌者」。再審原告98年9 月8 日發現
      葉來壽患者牙位17與牙位48的牙齒至今依然存在，再審被
      告提出牙位「17已經拔除」「48缺牙」並非事實，中日牙
      醫診所虛構拔牙，偽造病歷，屬於重大明顯之瑕疵，原判
      決就足以影響於判決之重要證物漏未斟酌，當事人發見未
      經斟酌之證物（牙位17與牙位48的牙齒依然存在）或得使
      用該證物者，但以如經斟酌可受較有利益之裁判。
（二）再審原告98年9 月8 日檢視並攝影葉來壽患者，發現葉來
      壽患者牙位48與牙位17的牙齒依然存在，並無再審被告認
      定「確有再另行前往中日牙醫診所作拔牙處置」之情事，
      中日牙醫診所91年3 月5 日之記載非屬事實，陳冠中醫師
      之函復非屬事實，葉來壽患者牙位17依舊存在，並無被拔
      除，備妥齒顎全景X 光影本與口內照片影本一直都是好端
      端存在的牙齒（如本案葉來壽患者牙位17與牙位48），再
      審被告卻認定為牙位「17已經拔除」「48缺牙」，事實認
      定錯誤，再審原告並為葉來壽患者牙位17頰側面填補，但
      偽造拔牙的中日牙醫診所有為葉來壽患者牙位17、牙位16
      、牙位15、牙位14填補蛀牙嗎。
（三）葉來壽患者牙位48不僅非缺牙，牙位17的牙齒不僅未被拔
      除，至今清晰可見，一直存在。各機關錯誤認定葉來壽患
      者「確有再另行前往中日牙醫診所作拔牙處置」，並引為
      判決之基礎或促成法律效果，屬明顯重大瑕疵。
（四）中日牙醫診所偽造病歷，虛構拔牙，並有齒顎全景X 光影
      本與口內照片影本為證，當初各機關若能發現該牙位17牙
      與牙位48之存在，就不會有「17已經拔除」「48缺牙」之
      錯誤認定。葉來壽患者牙位17牙與牙位48之存在，如經斟
      酌本所可受較有利益之裁判。
（五）中日牙醫診所間隔約1 年2 個月可再申報費用，為何再審
      原告間隔約1 年10個月因蛀牙予以填補頰側面，即被歸類
      為「利用他人填補，不實申報」？再審被告應明確指出再
      審原告是利用哪一年？誰的填補？85年？88年？89年？本
      件有關牙位17之蛀牙填補，曾因病歷記載不實被停約的中
      日牙醫診所89年8 月14日申報89010c，病歷記載填補牙面
      MOD ＆P （即牙面為近心、咬合、遠心＆舌側面填補），
      再審原告申報完全不一樣，而是申報「89008c，填補牙面
      B （牙齒頰側面）」。再審原告不僅申報89008c而非8901
      0c（且89008c給付還少了400 元），填補的牙位17之頰側
      面（B ）完全不同於中日牙醫診所填補的近心、咬合、遠
      心＆舌側面（MOD ＆P ）。況且此樹脂填補對於蛀牙乃確
      有必要之醫療行為，並非無效或過度之治療。再審被告無
      法提出目擊證人、物證，就認定再審原告無填補牙位17蛀
      牙，暗指再審原告無填補牙位16，15，14蛀牙，違反嚴格
      證據法則、違反平等原則，行政程序法、雙方合約精神暨
      經驗原則，屬判決不備理由，判決理由矛盾。
（六）原確定判決認定葉來壽患者「礙於人情，維護原告」，卻
      忘了依再審被告92年7 月18日的訪視紀錄，葉來壽患者陳
      述「治療過程及品質都不好」，葉來壽患者卻會如聖賢般
      既往不究，且以德報怨？有違常理。葉來壽患者明顯因「
      治療過程及品質都不好」挾怨報復再審原告。葉來壽患者
      96年4 月14日再度來再審原告就診，並接受包括牙位17的
      牙齒在內的全口牙結石清除，試問，若92年7 月18日的訪
      視紀錄是出於葉來壽患者自由意志，其為何再到再審原告
      就診？從而，聲明求為判決：
     1、原判決關於駁回再審原告請求撤銷訴願決定及原處分關
        於葉來壽部分之訴暨命負擔該部分訴訟費用之裁判均廢
        棄。
     2、關於葉來壽部分予以扣減2 倍之醫療費用計1,200 元，
        追扣金額600 元，共計1,800 元，均撤銷。
四、經查原判決（94年度簡字第742 號判決）95年9 月29日駁回
    再審原告就葉來壽部分起訴，經最高行政法院96年度裁字第
    1958號96年8 月23日裁定駁回上訴確定後，再審原告曾持「
    葉來壽齒顎全景X 光膠片與根尖周X 光片」主張「發現葉來
    壽牙位17之牙齒依然存在」，於96年9 月16日對最高行政法
    院96裁1958裁定聲請再審，嗣最高行政法院以97年4 月30日
    97年度裁字第2474號裁定駁回再審聲請（同年5 月6 日收受
    ），再審原告再度以「葉來壽牙位17之牙齒尚未被拔除」為
    由，於97年5 月29日分別向本院及最高行政法院就最高行政
    法院97裁2474裁定聲請再審，經本院以97年6 月9 日97年度
    簡再字第14號裁定移送最高行政法院，再審原告不服前開移
    送，於97年6 月19日提出抗告。嗣最高行政法院以97年8 月
    21日97年度裁字第4137號裁定駁回再審之聲請，並另以97年
    8 月21日97年度裁字第4082號裁定駁回抗告，嗣再審原告復
    以「葉來壽牙位17之牙齒依然如96年所提齒顎全景X 光膠片
    與根尖周X 光片所見，並未被拔除」，於97年9 月5 日就本
    院94年簡字第742 號確定判決提起再審，經本院97年度簡再
    字第19號判決駁回等情，各有前揭卷宗在案可憑。可知再審
    原告所主張「葉來壽齒顎全景X 光膠片與根尖周X 光片」「
    中日牙醫診所偽造病歷，虛構拔牙」之證據（用以支持「葉
    來壽牙位17之牙齒依然存在」之再審理由），再審原告於96
    年9 月16日前即已知悉，且已經多次以該證據及該理由聲請
    再審，其本次復於98年10月6 日提出「98年9 月8 日製作之
    葉來壽齒顎全景X 光膠片與根尖周X 光片」「中日牙醫診所
    偽造病歷，虛構拔牙」之証據（用以支持「葉來壽牙位17之
    牙齒依然存在之再審理由），其提起再審顯已逾越「知悉再
    審理由後30日」之不變期間。
五、再審原告雖主張「不管本所在任何時間或以任何方式提出91
    年3 月5 日病歷與醫療紀錄備忘錄、96年4 月14日拍攝的齒
    顎全景X 光膠片與根尖周X 光複片、98年9 月8 日拍攝的齒
    顎全景X 光影印及口內照片），都不過是重申眾所皆知之事
    實而已，怎會有『知悉且持有』之論點？怎會有『逾30 日
    之不變期間之論點』」云云，惟按已經判決確定之行政訴訟
    案件，為期法律之安定性，不能毫無期限地任令當事人提出
    再審聲請，故提起再審均有不變期間之限制。本件再審原告
    所提出「98年9 月8 日拍攝的齒顎全景X 光影印及口內照片
    」「中日牙醫診所偽造病歷，虛構拔牙」之証據，與其之前
    已經提出之「96年4 月14日拍攝的齒顎全景X 光膠片與根尖
    周X 光複片」之証據，均用以支持「葉來壽牙位17之牙齒依
    然存在」之同一再審理由，再審原告早已知悉該再審理由，
    但卻再製日期更新的「98年9 月8 日拍攝葉來壽齒顎全景X
    光膠片與根尖周X 光片」，一再以相同理由提出再審，已然
    破壞再審不變期間之立法旨趣，並排擠其他新案件之司法資
    源，其再審聲請已逾「再審理由知悉後」30日之不變期間，
    顯不合法，應予駁回。
六、依行政訴訟法第283 條、第278 條第1 項、第104 條、民事
    訴訟法第95條、第78條，裁定如主文。
中    華    民    國    99    年    9     月    30    日
                    臺北高等行政法院第七庭
                                    法  官  畢乃俊
上為正本係照原本作成。
本件以訴訟事件所涉及之法律見解具有原則性者為限，始得於本
裁定送達後10日內向本院提出抗告狀（須按他造人數附繕本），
並經最高行政法院許可後方得抗告。
中    華    民    國    99    年    9     月    30    日
                                    書記官  簡信滇

司法院資訊處製作；財團法人民間司法改革基金會備份。
